【裁判字號】    92,交聲,14
【裁判日期】    920320
【裁判案由】    違反道路交通管理處罰條例聲明異議
【裁判全文】
臺灣新竹地方法院交通事件裁定                      九十二年度交聲字第一四號
    移
    異  議  人  丁○○
右列受處分人因違反道路交通管理處罰條例案件，對於交通部公路局新竹區監理所新
竹市監理站九十一年十一月二十二日所為之竹監自字第裁五０—Ｅ00000000
號違反道路交通管理事件裁決書，聲明異議，本院裁定如左：
    主  文
原處分撤銷。
丁○○不罰。
    理  由
一、原處分機關交通部公路局新竹區監理所新竹市監理站裁決理由略以：聲明異議人
    即受處分人丁○○於民國九十年六月三日二十一時四十四分許，駕駛車號Ｖ２─
    ２６５２號自小客車，在西濱公路新豐段南向，因「未帶駕照（自述）」為新竹
    縣警察局竹北分局警員舉發，因認其有違反道路交通管理處罰條例第二十一條第
    一項第七款、第四項、道路交通管理事件統一裁罰基準及處理細則，裁處罰鍰新
    臺幣一萬二千元、吊銷駕駛執照，並依同條例第六十七條第三項規定，限制其自
    吊銷日起一年內不得重新考領駕駛執照。
二、受處分人即異議人聲明異議意旨略以：異議人於九十年六月三日二十一時四十分
    ，並未駕駛Ｖ２─２６５２號自小客車在新竹縣新豐鄉○○○路遭攔檢，且該車
    並非異議人所有，亦不認識車輛所有人，舉發單上異議人之出生年月日及住址均
    錯誤，簽名亦非其所為，爰依法聲明異議，請准將原裁決處分撤銷等語。
三、按違規事實應依證據認定之，無證據不得推定其違規事實；又不能證明受處分人
    違規或其行為不罰者，應諭知無罪之判決，道路交通管理處罰條例第八十九條、
    刑事訴訟法第一百五十四條、第三百零一條第一項，分別定有明文。又交通法庭
    認為聲明異議有理由者，應以裁定將原處分經聲明異議部分撤銷，並自為裁定，
    道路交通案件處理辦法第二十條亦定有明文。再認定不利於被告之事實，須依積
    極證據，苟積極證據不足為不利於被告事實之認定時，即應為有利於被告之認定
    ，更不必有何有利之證據；且事實之認定，應憑證據，如未能發現相當證據，或
    證據不足以證明，自不能以推測或擬制之方法，以為裁判基礎；而認定犯罪事實
    所憑證據，雖不以直接證據為限，間接證據亦包括在內；然而無論直接或間接證
    據，其為訴訟上之證明，須於通常一般之人均不致有所懷疑，而得確信其為真實
    之程度者，始得據為有罪之認定，若其關於被告是否犯罪之證明未能達此程度，
    而有合理性懷疑之存在，致使無從形成有罪之確信，根據「罪證有疑，利於被告
    」之證據法則，即不得遽為不利被告之認定，亦分別有最高法院三十年上字第八
    一六號、四十年台上字第八六號、七十六年台上字第四九八六號等判例可資參照
    。
四、移送機關認異議人丁○○係汽車駕駛人，且所提陳述為其駕駛執照遺失、非其本
    人駕駛部分，經轉據原舉發單位查覆，略以異議人係機車駕照遺失，其汽車駕駛
    執照係因他案自九十年五月二十日至同年十一月十九日辦理吊扣執行，異議人於
    九十年十一月二十日領回，且無補發、遺失紀錄，本件係在執行巡邏中經攔查時
    ，請駕駛人出示證件，駕駛人自稱未帶，執勤員警遂請駕駛人於舉發違反道路交
    通管理事件通知單存根聯背面書自己姓名，因認舉發無訛，異議人駕駛違規行為
    係違反道路交通管理處罰條例第二十一條第一項第七款規定為其論據。
五、經查：
（一）異議人前曾於九十年五月二十日因酒精濃度過量仍駕駛車輛，經新竹市警察局
      舉單告發，異議人之普通小型車駕駛執照亦因而於同日經吊扣，至同年十一月
      二十日始領回，此有違規資料表在卷可參（附件九），故而前開違規時間係在
      異議人駕照經吊扣期間雖堪認定，然尚未能以此推論異議人係因駕照經吊扣故
      而經攔檢時未能出示證件。
（二）蓋再查舉發機關所載異議人違規駕駛之車輛為「Ｖ２─２６５２號」，有新竹
      市警察局舉發違反道路交通管理事件通知單及裁決書影本在卷可稽，經比對異
      議人於九十年五月二十日違規時之車輛亦為「Ｖ２─２６５２號」，然異議人
      辯稱該部車輛確非其所有，係向案外人「甲○○」借用等語，故經本院傳訊證
      人古兆棠（異議人誤稱為「甲○○」），證人古兆棠於本院供稱，當日係伊駕
      駛前開車輛違規，車輛係向當時車主丙○○親戚陳信華借用，因知悉異議人之
      資料，且當日伊未帶駕照，故於經攔檢時，簽異議人之姓名資料等語，而證人
      丙○○亦結稱該部車輛伊交予其女劉玉珠使用，陳信華為劉玉珠之小叔等語，
      證人丙○○與異議人及另證人古兆棠並不相識，其所為之證述當堪採信，而證
      人古兆棠於本院之陳述，將因而使其自陷於偽造文書之刑事責任，故若非確係
      屬實，當不可能於本院為自述犯行之供述，故其陳述亦堪採信，足證異議人供
      稱當日非其駕駛前開車輛違規之詞堪予採信。
（三）再參以卷附之舉發通知單上異議人之資料確亦有誤，且經比對舉發本件違規之
      警員即證人乙○○所提，當日要求違規人自行書寫資料之紙條上之字跡，及經
      本院命異議人及證人古兆棠書寫姓名資料之字跡，本件違規行為應係古兆棠所
      為，古某並於舉發單上偽簽異議人之姓名資料（此部分另行函送偵辦）堪以認
      定。故本件違規之駕駛人為古兆棠，應係古某向訴外人陳信華借用車輛後經攔
      檢時，冒用異議人之資料，簽名於舉發違規通知單上甚明。
（四）且依道路交通管理處罰條例第二十一條第一項第七款、第四項之規定，係處罰
      行為人，且綜上所述，尚無證據可資證明異議人有前開駕車違規行為甚明，是
      本院認異議人所辯應可採信。此外，復查無其他積極證據足資證明異議人有其
      他違規行為，揆諸上開法條規定及判例意旨，自應為有利於異議人之認定。從
      而，原處分機關逕依道路交通管理處罰條例第二十一條第一項第七款、第四項
      及第六十七條第三項規定，裁處一萬二千元罰鍰、吊銷駕駛執照及限制吊銷日
      起一年內不得重新考領駕駛執照，即有未洽，應認本件聲明異議人之異議為有
      理由，自應將原處分予以撤銷，另行諭知聲明異議人不罰之處分。至行為人古
      兆棠是否違法部分，自應由原處分機關另行處理。
六、依道路交通案件處理辦法第二十條前段，裁定如主文。
中      華      民      國    九十二    年       三      月    二十     日
                                  臺灣新竹地方法院交通法庭
                                      法  官  王紋瑩
右正本證明與原本無異。
如不服本裁定，應於裁定送達後五日內向本院提出抗告狀。
                                      書記官  馮玉玲
中      華      民      國    九十二    年       三      月    二十四   日


司法院資訊處製作；財團法人民間司法改革基金會備份。
